【裁判字號】    98,上易,1510
【裁判日期】    981217
【裁判案由】    竊盜
【裁判全文】
臺灣高等法院刑事判決                98年度上易字第1510號
上  訴  人
即  被  告  丙○○
                    國民
選任辯護人  法律扶助律師李晉安
上列上訴人因竊盜案件，不服臺灣板橋地方法院98年度易字第15
0號，中華民國98年4月13日第一審判決（起訴案號：臺灣板橋地
方法院檢察署97年度偵字第29602號），提起上訴，本院判決如
下：
    主  文
原判決撤銷。
丙○○共同攜帶兇器竊盜，處有期徒刑玖月。
    事  實
一、丙○○於民國96年12月間因加重竊盜案件，經臺灣桃園地方
    法院檢察署檢察官提起公訴（96年度偵字第30571號）；又
    於97年7月間因竊盜案件，經臺灣桃園地方法院以97年度桃
    簡字第2169號判處拘役50日確定；又於97年8月間因加重竊
    盜案件，經臺灣桃園地方法院檢察署檢察官提起公訴（97
    年度偵字第18276號），經臺灣桃園地方法院以97年度審易
    字第1533號判處有期徒刑6月確定（以上均不構成累犯）；
    猶不知悔改，丙○○經由不詳管道得知乙○○所有位於臺北
    縣鶯歌鎮○○路99之1號建物經拆除後尚餘部分建築結構未
    清理，且無人看守，認有機可乘，乃與真實姓名年籍不詳綽
    號「小惠」之成年女子，基於意圖為自己不法所有之竊盜犯
    意聯絡，於97年8月14日16時許，2人攜帶丙○○向不知情之
    友人甲○○借用，客觀上足以危害他人生命、身體安全足供
    兇器使用之乙炔切割器1組（含氧氣筒及乙炔筒各1瓶），並
    由丙○○駕駛不知情之兄彭貴淼所有車牌3N-6498號自用小
    貨車搭載「小惠」前往該建物，並連接乙炔切割器之管線，
    持前揭切割器切下1塊鋼柱後，置於自己實力支配範圍而竊
    取之。丙○○與「小惠」2人於帶走鋼柱前，因員警據報趕
    抵現場，乃留下鋼柱、乙炔切割器及前揭貨車，倉皇逃逸。
    嗣經警按現場遺留貨車之車牌號碼循線追查，而查悉上情。
二、案經臺北縣政府警察局三峽分局報請臺灣板橋地方法院檢察
    署檢察官偵查起訴。
    理  由
壹、程序方面：
    按被告以外之人於審判外之言詞或書面陳述，除法律有規定
    者外，不得作為證據；又被告以外之人於審判外之陳述，雖
    不符合同法第159條之1至第159條之4之規定，但經當事人於
    審判程序同意作為證據，法院審酌該言詞陳述或書面陳述作
    成時之情況，認為適當者，亦得為證據。當事人、代理人或
    辯護人於法院調查證據時，知有第159條第1項不得為證據之
    情形，而未於言詞辯論終結前聲明異議者，視為有前項之同
    意，刑事訴訟法第159條第1項及第159條之5分別定有明文。
    本判決下列所引用之證據資料，均經依法踐行調查證據程序
    ，當事人於本院言詞辯論終結前亦未聲明異議，本院審酌證
    據資料製作時之情況，均無違法不當及證明力明顯過低之瑕
    疵，亦查無依法應排除其證據能力之情形，認以之作為證據
    應屬適當，皆有證據能力。
貳、實體方面：
  一訊據上訴人即被告丙○○矢口否認有何竊盜犯行，辯稱：伊
    朋友「建中」告知該處置有廢棄鋼鐵，需伊幫忙帶切割器過
    去切割才可搬動，變賣所得可分給伊。伊應允後，「建中」
    即叫伊開車載乙炔切割器到現場，並將管線連接好供他使用
    。伊依約到場將管線連接好等候「建中」多時，均未看到「
    建中」，後來警察就來了。伊並未使用切割器切下鋼柱，只
    有搖動鋼柱，測試重量。伊看到警察就逃走，是因伊身上有
    毒品。「小惠」到現場只是聊天作伴云云。經查：
    (一)乙○○所有臺北縣鶯歌鎮○○路99之1號之建物經拆除後
      尚餘部分建築結構未清理，被告係用乙炔將鋼料偷走乙節
      ，業據證人乙○○於偵查中證述綦詳（見97年度偵字第29
      602號卷第34頁）。而被告於上揭時間攜帶向友人甲○○
      借用之乙炔切割器1組（含氧氣筒及乙炔筒各1瓶），並駕
      駛其兄彭貴淼所有車牌3N-6498號自用小貨車搭載「小惠
      」前往上揭建物，並連接乙炔切割器之管線，伊與「小惠
      」看到警察就跑走等情，業據被告於審理時自白不諱，核
      與證人甲○○（原審審理時）、彭貴淼（偵查中）證述之
      情節（見原審卷第40至41頁、上揭偵卷第34頁）及證人即
      據報趕抵現場之員警李崇仁於原審審理時具結證述在現場
      看到兩個人在跑，係1男1女一情（見原審卷第42頁）均相
      符，並有現場查獲照片多幀在卷可佐（見上揭偵卷第50第
      52 頁）。被告此部分自白與事實相符，堪以採信。
    (二)被告雖辯稱：伊未使用切割器切下鋼柱，只有搖動鋼柱，
      測試重量云云。惟被告於偵查中自承：「…我到現場是為
      了要將那些鋼柱搬走，是後來警察來我才沒有辦法搬走…
      」「（當時你是否將鋼柱從現場搬到路邊？）我準備將鋼
      柱搬動時就發現警察來，當時我已經有搬動鋼柱。」等語
      （見上揭偵卷第39頁、第40頁），可見被告當日確已「搬
      動」鋼柱，而非僅係「搖動」鋼柱。又被告斯時已連妥乙
      炔切割器（含氧氣筒及乙炔筒各1瓶）之管線，已處於可
      使用切割現場鋼柱之狀態。再參諸證人李崇仁於原審審理
      時證稱：現場鋼柱已被切下，放置於旁邊草地上等語（見
      原審卷第42頁背面），並有現場鋼柱照片1幀在卷可憑（
      見上揭偵卷第50頁）。則切下現場鋼柱之人顯備有切割工
      具，有能力將該鋼柱再為切割分解後搬運。衡情該人費力
      切下鋼柱，自係為竊取該鋼柱，豈會未予處理而留置該處
      。足見現場鋼柱應係被告以現場之切割器所切下無訛。證
      人李崇仁因未見被告之前切割鋼柱之過程，而無法斷定鋼
      柱被切下之時間，並無違常情，尚難執此為有利於被告之
      認定。
    (三)被告復辯稱：「小惠」到現場只是聊天作伴云云。惟被告
      與「小惠」2人苟非畏罪心虛，何以見警前來，竟置切割
      器與小貨車於不顧，倉促逃離。被告辯稱係因身上帶有毒
      品，所以跳跑，「小惠」亦跟著跑云云，要屬臨訟畏罪卸
      責之詞，不足採信。且衡情本件被告先將貨車停放路旁，
      再將切割器帶下斜坡，連結切割器管線後切下、搬動鋼柱
      竊取之，行竊時且須保持警覺，避免為警查獲，遑論事後
      尚需將鋼柱（或需再為切割便於搬運）運回車上，按其犯
      罪手法，應無可能帶同不知情且無法提供助力之第三者到
      場竊取鋼柱。且被告搬動現場之鋼柱，當須他人協助。「
      小惠」在現場應有參與竊盜犯行，非僅係聊天作伴甚明。
    (四)被告另辯稱：伊朋友「建中」告知該處置有廢棄鋼鐵，需
      伊幫忙帶切割器過去切割才可搬動，變賣所得可分給伊。
      伊應允後，「建中」即叫伊開車載乙炔切割器到現場，並
      將管線連接好供他使用。伊依約到場將管線連接好等候「
      建中」多時，均未看到「建中」，後來警察就來了云云。
      然證人李崇仁僅見現場有1男1女共2人，並無第3人在場。
      且衡情現場位置既僅綽號「建中」之人知悉，「建中」竟
      未隨同被告前往。且被告不待「建中」到場，即自動連接
      切割器管線，切割、搬動鋼柱，實違常情。被告復無法交
      待「建中」該人之真實姓名年籍及聯絡方式，顯屬臨訟編
      造之飾詞，不足採信。
    (五)按竊盜罪既遂與未遂之區別，應以所竊之物已否移入自己
      權力支配之下為標準。若已將他人財物移歸自己所持，即
      應成立竊盜既遂罪。至其後將已竊得之物遺棄逃逸，仍無
      妨於該罪之成立（最高法院17年上字第509號判例意旨參
      照）。本件被告已將現場鋼柱切下，置於旁邊草地，並已
      搬動鋼柱，自已將所竊取之鋼柱移入實力支配之下。縱被
      告於帶走鋼柱前，因員警據報趕抵現場，將竊得之鋼柱遺
      棄逃逸，仍應成立竊盜既遂罪。又被告行竊時所使用之乙
      炔切割器係金屬材質，其力並足以切割金屬，如以之攻擊
      人體，客觀上顯足以造成相當之傷害，堪認具殺傷力而足
      供兇器之使用，併此敘明。
    (六)綜上所述，被告所辯均屬畏罪卸責之詞。本件事證明確，
      被告加重竊盜犯行堪以認定。
  二核被告所為，係犯刑法第321條第1項第3款之攜帶兇器竊盜
    罪。又被告與綽號「小惠」之成年女子間有犯意聯絡及行為
    分擔，為共同正犯。
  三原審對被告論罪科刑，固非無見。惟查：(一)原判決誤認綽號
    「建中」之人有到場持切割器切下鋼柱，並誤認綽號「建中
    」之人與被告係共同正犯，尚有未洽。(二)原判決未認定綽號
    「小惠」之人與被告係共同正犯，亦有未合。本件被告上訴
    否認攜帶兇器竊盜雖無理由，惟原判決既有上述不當之處，
    自應由本院予以撤銷改判。爰審酌被告素行不佳，恣意竊取
    他人財物，欠缺守法觀念，所竊得之物品價值非鉅，兼衡被
    告之智識程度、犯罪之動機、目的、手段，暨犯後態度等一
    切情狀，量處如主文第2項所示之刑。又被告用以行竊之乙
    炔切割器係第三人所有，毋庸宣告沒收，附此敘明。
據上論斷，應依刑事訴訟法第369條第1項前段、第364條、第299
第1項前段，刑法第28條、第321條第1項第3款，判決如主文。
本案經檢察官李良忠到庭執行職務。
中    華    民    國    98    年    12    月    17    日
                  刑事第七庭  審判長法  官  陳晴教
                                    法  官  游紅桃
                                    法  官  楊智勝
以上正本證明與原本無異。
不得上訴。
                                    書記官  林桂玉
中    華    民    國    98    年    12    月    21    日
附錄：本案論罪科刑法條全文
中華民國刑法第321條第1項第3款（加重竊盜罪）
犯竊盜罪而有左列情形之一者，處6月以上、5年以下有期徒刑：
一、於夜間侵入住宅或有人居住之建築物、船艦或隱匿其內而犯
    之者。
二、毀越門扇、牆垣或其他安全設備而犯之者。
三、攜帶兇器而犯之者。
四、結夥三人以上而犯之者。
五、乘火災、水災或其他災害之際而犯之者。
六、在車站或埠頭而犯之者。
前項之未遂犯罰之。


司法院資訊處製作；財團法人民間司法改革基金會備份。
